【裁判字號】    96,交訴,14
【裁判日期】    970513
【裁判案由】    公共危險等
【裁判全文】
臺灣高雄地方法院刑事判決              96年度交訴字第14號
檢  察  官  臺灣高雄地方法院檢察署檢察官
被      告  庚○○
            己○○
上  一  人  王國論律師
選任辯護人
上列被告因公共危險等案件，經檢察官提起公訴（95年度偵字第
32514號、95年度偵字第33242號），本院判決如下：
    主  文
庚○○犯過失傷害致人重傷罪，處有期徒刑捌月，減為有期徒刑
肆月；又犯肇事致人傷害逃逸罪，處有期徒刑拾月，減為有期徒
刑伍月。應執行有期徒刑捌月。
己○○犯過失傷害致人重傷罪，處有期徒刑捌月，減為有期徒刑
肆月，如易科罰金，以新臺幣壹仟元折算壹日。
    事  實
一、己○○於民國95年11月2 日凌晨0 時15分，駕駛車牌號碼XU
    5 －225 號重型機車，沿高雄市○○區○○路東向西方向行
    駛，行經高雄市○○區○○路與常德路口時，原應注意車前
    狀況，並隨時採取必要之安全措施，及汽車行駛至交岔路口
    ，其行進、轉彎應遵守燈光號誌，而依當時情況為夜間、晴
    天、有照明設備，路面無缺陷、無障礙物，且依其智識、能
    力亦無不能注意之情事，竟疏於注意，仍貿然於興楠路交通
    號誌紅燈時急駛並闖越紅燈，適有丁○○駕駛車牌號碼為
    OLN －335 號之重型機車沿常德路北往南方向行駛至前揭路
    口，而與己○○所騎乘之上開機車發生擦撞後，恰有庚○○
    駕駛7006－JM號自小客車沿高雄市○○區○○路東向西方向
    ，行駛於己○○所駕駛之上開機車後側，庚○○亦疏未注意
    車前狀況，並因高速闖越紅燈閃避不及，其自小客車車頭前
    方因而撞擊己○○、丁○○二人，致丁○○當場人車倒地，
    受有頭部外傷、顱內出血、腦水腫、肺炎、呼吸衰竭等傷害
    ，中樞神經道遺存極度障礙，終身不能從事任何工作，需專
    人24小時照顧，對於其身體及健康，已達重大不治之重傷害
    程度，而己○○並因卡於庚○○之車下，為庚○○之自小客
    車拖行至路口，嗣庚○○旋即駕駛該車迴轉興楠路，己○○
    始滾出車外，並倒地受有胸壁挫傷、右側肋骨骨折併右側氣
    胸、頭部損傷、第12胸椎骨折、身體多處擦傷、左眼外傷性
    虹彩炎、雙眼結膜下出血、左眼視網膜震傷等傷害。詎庚○○明知駕車肇事，致人受傷後，竟基於肇事逃逸之故意，未
    採取救護或其他必要措施，亦未向警察機關報案，旋於迴轉
    興楠路後，即逕自駕駛前揭自用小客車左轉常德路逃逸，嗣
    經路人乙○○當場駕車追至常德路與常盛街口告知庚○○已
    記下車號，庚○○始返回案發現場，表示其並非肇事者後隨
    即離去，嗣經警方循線查獲庚○○，始悉上情。
二、案經己○○、丁○○之告訴代理人丙○○訴由高雄市政府警
    察局楠梓分局報告臺灣高雄地方法院檢察署檢察官偵查起訴
    。
    理  由
一、程序部分：
(一)按被告以外之人於偵查中向檢察官所為之陳述，除顯有不可信
  之情況者外，得為證據，刑事訴訟法第159 條之1 第2 定有明
  文。查被告以外之人於偵查中所為之陳述，性質上雖屬傳聞證
  據，惟現階段刑事訴訟法規定檢察官代表國家偵查犯罪、實施
  公訴，依法有訊問被告之權，而實務運作時，檢察官偵查中向
  被告以外之人所取得之陳述，原則上均能遵守法律規定，不致
  違法取供，其可信度極高，且本件證人戊○○於檢察官偵查中
  經檢察官告以具結之意義及偽證之處罰後，朗讀結文並簽名具
  結，筆錄內容亦經其核閱無訛簽名，被告及辯護人亦未提出其
  等所為陳述有何顯不可信之情況，依上開說明，其於偵查中之
  證言自均具有證據能力。
(二)按被告以外之人於審判外之言詞或書面陳述，除法律有規定者
  外，不得作為證據，刑事訴訟法第159 條固定有明文，惟被告
  以外之人於審判外之陳述，雖不符同法第159 條之1 至之4 規
  定，而經當事人於審判程式同意作為證據，法院審酌該言詞陳
  述或書面陳述作成時之情況，認為適當者，亦得為證據。又當
  事人、代理人或辯護人於法院調查證據時，知有第159 條第1
  項不得為證據之情形，而未於言詞辯論終結前聲明異議者，視
  為有前項之同意，此亦據同法第159 條之5 規定甚明。查卷附
  高雄市政府警察局交通大隊交通事故談話紀錄表影本2 紙、現
  場照片26張、道路交通事故現場圖影本、財團法人義大醫院95
  年11月3 日、95年11月29日、95年12月19日、97年3 月17日診
  斷證明書、高雄醫學大學附設中和紀念醫院95.11.7 診斷證明
  書、高雄市政府警察局交通大隊事故分析研判表各1 紙，均係
  被告以外之人於審判外之書面陳述，屬於傳聞證據，惟檢察官
  及被告與辯護人於本院準備程序及審判程序未對於上開證據爭
  執證據能力，並同意引為證據，本院審酌上開言詞及書面陳述
  作成時之證據取得過程並無瑕疵，且與待證事實具有關連性等
  情況，認為適當，應認依刑事訴訟法第159 條之5 第1 項之規
  定，得為證據，而有證據能力。
二、實體部份：
(一)訊據被告庚○○、被告己○○固不否認於上揭時間、地點分別
  駕駛自小客車及重型機車行經前開路段，惟均矢口否認有何過
  失傷害致人重傷、被告庚○○亦否認有何肇事逃逸犯行，被告
  庚○○辯稱：伊雖有撞到人，但當時興楠路為綠燈，伊沒有闖
  紅燈；伊撞到人後，是自己返回現場的，伊知道有撞到人要回
  來看看，不是聽到乙○○喊伊撞到人才返回現場的云云。被告
  己○○則辯稱: 伊沒有闖紅燈，也沒有跟告訴人丁○○相撞，
  伊是被後面的人（即被告庚○○）撞到後才倒地云云。經查:
1 、被告庚○○、己○○過失傷害致人重傷、被告庚○○過失傷
害部份:
(1)證人戊○○於偵查中具結證稱: 伊當天開車經過常德路綠燈正
  要右轉，伊前方丁○○所駕駛之車牌號碼為OLN －335 號之重
  型機車要往前，馬上就被從左方闖紅燈的機車車牌號碼XU5 －
  225 號重型機車（即被告己○○所駕駛）先撞到；再被也是闖
  紅燈的汽車7006－JM號自小客車（即被告庚○○所駕駛）撞到
  ，3 台就撞在一起；被告2 人都有闖紅燈等語（見偵卷第50
  頁至第53頁），核與證人即共同被告庚○○到院證稱: 當日凌
  晨伊在興楠路上駕車，看到右前方有一台摩托車是被告己○○
  騎的，跟伊方向同，經過十字路口時，有另一台摩托車從伊右
  方十字路口衝出來，跟伊右前方的摩托車相撞，當時相撞以後
  ，伊不知道有沒有撞到他們，伊只有感覺有撞到東西，但是不
  太清楚撞到什麼等語（見本院卷第171 頁）互核相符，且證人
  戊○○就被告2 人與被害人丁○○發生碰撞之經過，於警詢及
  偵查中之證述內容一致，且有前述證人即共同被告庚○○之證
  詞佐證為真，衡情戊○○並無就其證述內容設詞誣陷被告2 人
  之必要，其前開證述自屬實在，而堪採信。足徵車禍發生當場
  ，係被告己○○與被害人丁○○先發生碰撞後，隨即遭被告庚○○自後追撞，則被告己○○始終辯稱其並未與被害人丁○○
  發生碰撞是否真實可信，即屬可疑。
(2)且本院於97年4 月29日審判期日當庭勘驗車禍肇事現場光碟之
  結果: 「（光碟所示時間）9 分16秒有一機車出現在畫面左上
  方，沿常德路由北向南方向行駛，於9 分22秒時，停在常德路
  與興楠路路口，當時興楠路上雙向有車輛行駛（研判常德路南
  北向紅燈），9 分38秒有一輛轎車沿常德路由北向南方向行駛
  ，於9 分40秒行經常德路與興楠路路口並右轉興楠路往西行，
  前揭9 分22秒停在常德路與興楠路口之機車於9分43 秒起步穿
  越常德路與興楠路路口，並繼續往常德路之南向行駛於9 分48
  秒消失於畫面中，於9 分53秒興楠路上西向東有車輛車輛停止
  行駛，停在常德路與興楠路路口即畫面右上方（研判當時常德
  路南北向應是綠燈，而興楠路東西向由應是紅燈）。於9 分56
  秒丁○○騎乘之機車於畫面左方出現，沿常德路由北向南方向
  行駛；9 分56秒同時興楠路由東向西方向有來車燈光出現速度
  極快，9 分58秒在常德路與興楠路路口，丁○○機車與興楠路
  東向西來車之機車（研判應為己○○之機車）相撞，二輛機車
  均倒地；於9 分59秒，有另一輛轎車出現於該二輛機車倒地之
  左後方（研判應是被告庚○○所駕駛轎車），並擦撞機車，擦
  撞後庚○○所駕駛轎車繼續往興楠路西向行駛，並於10分8 秒
  迴轉逆向行駛，於10 分16 秒左轉往常德路行駛，於10分22秒
  消失於畫面中。」有本院勘驗筆錄在卷可參，則於光碟所示時
  間9 分38秒起常德路上有車輛來往行駛，而9 分53秒興楠路上
  西向東有車輛車輛停止行駛，且該車輛遲至9 分58秒時，仍未
  見穿越常德路十字路口，則被告2 人之車輛與被害人丁○○發
  生碰撞當時，興楠路之燈光號誌確為紅燈無訛，且依現場錄影
  光碟所示，丁○○所騎乘之機車先有倒地之狀況後，被告庚○○所駕駛之車輛隨即出現，則被告己○○否認與被害人丁○○
  發生碰撞，及被告2 人均否認闖紅燈，顯無足採。
(3)雖被告庚○○另辯以:9 分53 秒右上角興楠路上西向東有車輛
  車輛停止行駛，停在常德路與興楠路路口，有可能是綠燈要右
  轉而停止，不能判斷是紅燈云云；及被告己○○之辯護人辯以
  :8 分29 秒有兩車相會類似9 分58秒之情況，但是沒有碰撞到
  ，所以不能直接認定兩輛機車先碰撞云云。然查: 9 分53秒
  興楠路上西向東有車輛車輛停止行駛之際，興楠路上並無其他
  車輛往來，如該車輛係綠燈右轉，實無停等之必要。光碟時
  間8 分29秒係兩機車相會後，復各自往自身之行向行駛，而本
  案發生之9 分58秒時，兩機車均已倒地，且被告己○○及被害
  人丁○○所駕駛機車相撞之經過，復經前開證人戊○○、證人
  即共同被告庚○○證述歷歷，則被告2 人有闖越紅燈及被告己○○及被害人丁○○先發生碰撞之事實均堪認定，被告及辯護
  人上開辯解，顯均係事後為脫免罪責所為避重就輕之詞，不足
  採信。
(4)參以處理本件交通事故之員警辛○○於本院審理中證述: 被告
  己○○機車的撞擊點在機車右前車頭，被告庚○○所駕駛之車
  輛也是右前側車頭等語（見本院卷第179 頁），且被告己○○
  所駕駛之車牌號碼XU5 －225 號重型機車於案發後，機車前方
  右邊面板大片掉落，車燈毀損，前方左側面板亦有部分掉落，
  後座把手處機車面板雖小部份部分有脫落現象，機車後方燈光
  牌照處則未有脫落或磨損現象，有現場照片3張 在卷可稽（見
  偵卷第30頁、第31頁），顯見該機車前方車損較後方嚴重，機
  車前方確有受到大力撞擊之情，證人辛○○前開證述堪以採信
  。雖證人即事發後修理被告己○○所騎乘機車之乙○○於本院
  審理中證述: 車牌號碼XU5 －225 號重型機車車後燈牌照處凹
  進去，應該是後面被撞擊，前面是面板及龍頭有歪掉，應該是
  撞到地面歪右邊，而認係機車後方先遭追撞，再碰撞機車前方
  等語；然經審判長訊問以: 「你依何標準判斷機車後方先撞到
  ? 」證人乙○○答: 一般機車後面撞擊才會有如本件機車損壞
  的情形一樣，後面碰撞的話應是後面來車撞的等語（見本院卷
  第216 頁），則證人乙○○既非對於車禍事故之鑑定具有特別
  專門知識經驗之人，對於其所認定之機車係後方先遭追撞，再
  碰撞機車前方等情復未提出符合經驗法則之論據，其所為前揭
  證述自難憑採。
(5)按車輛面對圓形紅燈表示禁止通行，不得超越停止線或進入路
  口；汽車行駛時，駕駛人應注意車前狀況，並隨時採取必要之
  安全措施；汽車行駛至交岔路口，應遵守燈光號誌或交通指揮
  人員之指揮，道路交通安全規則第94條第3 項、第102 條第1
  項第1 款、道路交通標誌標線號誌設置規則第206 條第5 款第
  1 目分別定有明文。本件被告2 人係闖越紅燈乙節，已如前述
  ，依上開規定，被告庚○○、己○○在上開肇事路口本應遵守
  交通號誌之指示，而本案事發當時，天氣晴、夜間有照明設備
  ，柏油路面無缺陷，無障礙物，視距良好等情，業據被告己○○自承在卷（見警卷第9 頁），且有現場照片在卷可佐（見偵
  卷第27頁至第33頁），且依被告2 人之智識、能力，應無不能
  注意上開之情事，渠等竟均疏未注意上開路口之號誌指示，造
  成本件車禍，因而致被害人丁○○受有如事實欄所示之傷害，
  有財團法人義大醫院95年11月29日、95年11月3 日、95年12月
  19日、97年3 月17日診斷證明書1 紙在卷為憑，屬重傷害無訛
  （詳後述），而被告庚○○之上開過失行為致被告己○○受有
  如事實欄所示之傷害，有高雄醫學大學附設中和紀念醫院95年
  11月7 日診斷證明書1 紙可參，應認被告2 人闖越紅燈之行為
  顯有過失，且被告庚○○之過失行為與被害人丁○○及被告己○○所受傷害間，及被告己○○之過失行為與被害人丁○○所
  受傷害間，均具有相當因果關係。
2 、被告庚○○肇事逃逸部份:
  被告庚○○於肇事致被告己○○及被害人丁○○受傷後，並未
  下車察看或救護，隨即駕車離開之事實，有前開勘驗筆錄可稽
  ，參以證人即目擊者乙○○到院證稱: 被告庚○○駕駛之汽車
  碰撞後有停下來，沒有下車就開走，後來被告庚○○車子右轉
  進常德路後，伊就追進常德路，最後被告庚○○左轉進巷子，
  伊開到後面搖下車窗喊說: 「你撞到人了，我有記下車號」，
  被告庚○○才繞回肇事現場等語（參本院卷第215 頁）；及被
  告庚○○於本院審理中自承: 伊那時候知道有撞到人所以要回
  來看看等語（見本院卷第225 頁），被告庚○○既就其駕車肇
  事致人受有傷害等已有所認識，依前述說明，自應留於現場救
  護被害人，惟其車禍肇事後，既未在場對被害人施以即時救護
  ，也未採取任何通知救護車等必要措施，更未報警或留下任何
  聯繫資料，旋即駕車離開現場，應認其有逃避肇事責任之主觀
  犯意及客觀事實，已為明確。雖被告庚○○復辯以: 伊沒有聽
  到證人乙○○對伊說伊撞到人，伊是自己回來的云云。然查，
  被告庚○○返回現場後，向在場民眾說人不是伊撞的，伊看到
  救護車來時，伊又離開等語，業據被告庚○○供承明確（見偵
  卷第5 頁至8 頁），則被告庚○○於返回現場後，既未對被害
  人為必要之救護，且於警方未到達現場前隨即離去，則縱使其
  前開所辯為真實，仍無解於其肇事逃逸罪責之成立。
(二)核被告庚○○所為，係犯刑法第284條第1項前段過失傷害罪、
  第284 條第1 項後段過失傷害致重傷罪、第185 條之4 肇事逃
  逸罪；被告己○○所為，係犯刑法第284 條第1 項後段過失傷
  害致重傷罪。公訴人認被告2 人分別駕駛自小客車及重型機車
  撞擊被害人丁○○部分，均係犯刑法第 284 條第 1 項前段
  過失傷害罪，惟被害人丁○○因本件車禍而受有嚴重頭部外傷
  、水腦症，至今需門診追蹤治療，中樞神經遺存極度障礙，終
  身不能從事任何工作，需專人24小時照顧等情，有97年3 月17
  日財團法人佛教慈濟綜合醫院大林分院醫療診斷證明書1 紙在
  卷可參（參本院卷第187 頁），自屬刑法第10條第4 項第6 款
  所定之其他於身體及健康有重大難治之重傷程度，公訴意旨認
  被告此部分涉犯刑法第284 條第1 項前段之普通過失傷害罪嫌
  ，容有未合，惟因二者基本社會事實同一，爰依法變更起訴法
  條。被告庚○○一過失行為，致被害人丁○○及同案被告己○○受傷，係一行為同時觸犯刑法第284 條第1 項前段、第284
  條第1 項後段，為想像競合犯，應從較重之過失傷害致重傷罪
  處斷。被告庚○○所犯過失傷害致重傷罪、肇事逃逸罪，犯意
  各別，行為互殊，應予分論併罰。爰審酌事故發生當時路口燈
  光號誌運作正常，被告2 人竟均疏未注意遵守號誌，即貿然闖
  紅燈，顯見其等違反駕車注意義務之程度嚴重，且被告庚○○
  明知於上述時、地駕駛汽車肇事致被害人丁○○、同案被告己○○受傷後，竟不施以救助或報警處理，即駕駛車輛離開現場
  ，已損及被害人之權益，其動機、目的無非心存僥倖卸責，並
  危及社會上公共交通之安全，被告2 人復始終否認犯行，迄未
  與被害人達成民事和解、賠償被害人損失，難稱有悔意等一切
  情狀，就其所犯各罪，分別量處如主文所示之刑。又本件被告
  2 人之犯罪時間，均在96年4 月24日以前，所犯前開犯罪均合
  於中華民國96年罪犯減刑條例所定減刑條件，均應依該條例第
  2 條第1 項第3 款、第7 條規定減其宣告刑2 分之1 後，併就
  被告己○○部分諭知易科罰金之折算標準，及就被告庚○○部
  份併定應執行之刑，以資懲儆。
據上論斷，應依刑事訴訟法第299 條第1 項前段、第300 條，刑
法第284 條第1 項前段、第284 條第1 項後段、第185 條之4 、
第41條第1 項前段、第51條第5 款、第55條，中華民國96年罪犯
減刑條例第2 條第1 項第3 款、第7 條、第9條，判決如主文。
本案經檢察官甲○○到庭執行職務。
中    華    民    國    97    年    5     月    13    日
                         交通法庭 審判長法  官  施柏宏
                                        法  官  黃宗揚
                                        法  官  黃繼瑜
以上正本證明與原本無異。
如不服本判決應於收受本判決後10日內向本院提出上訴書狀，並
應敘述具體理由，如未敘述上訴理由者，應於上訴期間屆滿後20
日內補提理由書狀於本院（均須按他造當事人之人數附繕本）「
切勿逕送上級法院」。
中    華    民    國    97    年    5    月    13    日
                                        書記官  曾小玲
附錄本案論罪科刑法條全文:
刑法第284條
因過失傷害人者，處 6 月以下有期徒刑、拘役或 5 百元以下罰
金，致重傷者，處 1 年以下有期徒刑、拘役或 5 百元以下罰金
。
從事業務之人，因業務上之過失傷害人者，處 1 年以下有期徒刑
、拘役或1 千元以下罰金，致重傷者，處3 年以下有期徒刑、拘
役或2 千元以下罰金。
刑法第185條之4
駕駛動力交通工具肇事，致人死傷而逃逸者，處 6 月以上 5 年
以下有期徒刑。


司法院資訊處製作；財團法人民間司法改革基金會備份。
